【裁判字號】    99,裁,612
【裁判日期】    990318
【裁判案由】    償還公費
【裁判全文】
最  高  行  政  法  院  裁  定
                                       99年度裁字第612號
上  訴  人  甲○○
            乙○○
            丙○○        送達處所臺灣省屏東市郵政90351
                            號信箱
            丁○○○
被 上訴 人  陸軍專科學校
代  表  人  戊○○
上列當事人間償還公費事件，上訴人對於中華民國98年12月2日
臺中高等行政法院98年度訴字第150號判決，提起上訴，本院裁
定如下：
    主  文
上訴駁回。
上訴審訴訟費用由上訴人負擔。
    理  由
一、按對於高等行政法院判決之上訴，非以其違背法令為理由，
    不得為之，行政訴訟法第242條定有明文。依同法第243條第
    1項規定，判決不適用法規或適用不當者，為違背法令；而
    判決有同條第2項所列各款情形之一者，為當然違背法令。
    是當事人對於高等行政法院判決上訴，如依行政訴訟法第24
    3條第1項規定，以高等行政法院判決有不適用法規或適用不
    當為理由時，其上訴狀或理由書應有具體之指摘，並揭示該
    法規之條項或其內容；若係成文法以外之法則，應揭示該法
    則之旨趣，倘為司法院解釋或本院之判例，則應揭示該判解
    之字號或其內容。如以行政訴訟法第243條第2項所列各款情
    形為理由時，其上訴狀或理由書，應揭示合於該條項各款之
    事實。上訴狀或理由書如未依此項方法表明者，即難認為已
    對高等行政法院判決之違背法令有具體之指摘，其上訴自難
    認為合法。
二、緣上訴人甲○○、丙○○等人原就讀於被上訴人學校（原國
    立陸軍高級中學），嗣因志趣不合等事由，分別遭被上訴人
    予以開除或申請自願退學。依民國88年6月9日修正前國軍各
    軍事學校退學開除學生賠償費用辦法第1條及第2條規定，及
    93年7月27日修正前國軍各軍事學校轉學退學開除學生賠償
    費用辦法第2條及第3條規定，上訴人等經核算應賠償其在校
    期間費用。又上訴人乙○○為上訴人甲○○之家長、上訴人
    丁○○○為上訴人丙○○之家長，被上訴人乃以其應負連帶
    賠償責任為由，對之併同提起行政訴訟。原判決以上訴人甲
    ○○，因不願繼續就讀，被上訴人依據該校學則規定，核予
    開除學籍；且依軍事學校預備學校軍費生公費待遇津貼發給
    及賠償辦法第10條、第11條規定，上訴人甲○○及其家長上
    訴人乙○○應連帶賠償在校費用；且有上訴人乙○○簽具同
    意並保證願意償還之學生離校志願切結書可按。上訴人丙○
    ○，因違反校規，依據該校學則規定，核予輔導轉學；且依
    軍事學校預備學校軍費生公費待遇津貼發給及賠償辦法第9
    條規定，上訴人丙○○及其家長上訴人丁○○○應連帶賠償
    在校費用，且有上訴人丁○○○簽具同意並保證願意償還之
    學生離校志願切結書可資佐證。經查，自93年後因教育政策
    改變，被上訴人學校為學生身心健康，所有勒令退學皆改稱
    為輔導轉學，上訴人丙○○係因於英文考試中作弊，經被上
    訴人以違反學則第51條第2項，核予輔導轉學處分，按陸軍
    專科學校學生學則第51條規定，學生有考試舞弊情形者，應
    予開除學籍。足徵依被上訴人學生學則之規定係屬應予開除
    處分。被上訴人學校確係為顧及學生前途，將依規定應予開
    除之學生，改以強制輔導轉學，則依上開賠償辦法第15條第
    1項第1款所指經學校開除學籍之情形，不得申請免予賠償。
    況軍事學校預備學校軍費生公費待遇津貼發給及賠償辦法第
    14條第1項第3款亦係規定，軍事學校學生退學轉服志願士兵
    者，係得向就讀學校申請免予賠償，上訴人丙○○、丁○○
    ○未向被上訴人申請獲得該校核准免予賠償，亦不得據以主
    張得免予賠償等語，判決上訴人應賠償其在校期間費用。
三、上訴人上訴主張：（一）上訴人甲○○、乙○○部分：本件
    係因被上訴人特意刁難，致使上訴人甲○○無法繼續就學，
    上訴人並無可歸責事由，被上訴人不得向上訴人請求償還。
    （二）上訴人丙○○、丁○○○部分：被上訴人於輔導上訴
    人丙○○轉服後並未告知上訴人須申請被上訴人核准免賠償
    事宜，未符合程序原則，而與其他7名學生情形不同，原判
    決未予審酌，顯有違法。又原判決既未認定上訴人丙○○不
    符合國軍各軍事學校轉學退學開除學生賠償費用辦法第14條
    第1項第3款之規定，足堪認定上訴人符合前開條款之免責規
    定，原判決未就各別情況予以審酌，審判有失公平、合理、
    正義。
四、本件上訴人對於高等行政法院判決上訴，雖以該判決違背法
    令為由，惟核其上訴理由，係就原審取捨證據、認定事實之
    職權行使，指摘其為不當，並就原審已論斷者，泛言未論斷
    ，或就原審所為論斷，泛言其論斷矛盾，而非具體說明其有
    何不適用法規或適用法規不當之情形，並揭示該法規之條項
    或其內容，及合於行政訴訟法第243條第2項所列各款之事實
    ，難認對該判決之如何違背法令已有具體之指摘。依首開規
    定及說明，應認其上訴為不合法。
五、據上論結，本件上訴為不合法。依行政訴訟法第249條第1項
    前段、第104條、民事訴訟法第95條、第85條第1項前段、第
    78條，裁定如主文。
中    華    民    國    99    年    3     月    18    日
                    最高行政法院第二庭
                        審判長法官  鍾  耀  光
                              法官  林  茂  權
                              法官  曹  瑞  卿
                              法官  黃  淑  玲
                              法官  鄭  小  康
以  上  正  本  證  明  與  原  本  無  異
中    華    民    國    99    年    3     月    18    日
                              書記官  黃  淑  櫻


司法院資訊處製作；財團法人民間司法改革基金會備份。
